臺灣桃園地方法院交通事件裁定　 　　 94年度交聲字第112 號
原處分機關　交通部公路總局新竹區監理所中壢監理站
異　議　人
即受處分人　萬鈺通運股份有限公司
法定代理人　吳源泰　男　47歲.
代　理　人　黃招斌
上列受處分人因違反道路交通管理處罰條例案件，不服原處分機
關交通部公路總局新竹區監理所中壢監理站94年3 月3 日壢監裁
字第裁53-QA0000000號處分，聲明異議，本院裁定如下：
    主  文
異議駁回。
    理  由
一、原處分意旨略以：異議人即受處分人萬鈺通運股份有限公司
    （下簡稱萬鈺公司）所有之53-JF 號營業半拖車，於民國93
    年10月16日凌晨4 時48分許，在限速60公里之台二線124 公
    里450 公尺處，以時速每小時75公里之速度，超速行駛（超
    速15公里）。旋於上開時間、地點，經原舉發機關宜蘭縣警
    察局交通隊以科學儀器雷達測速照相機拍攝採證後，逕行舉
    發。因依道路交通管理處罰條例第40條第1 項規定，裁處異
    議人罰鍰新台幣（下同）1700元。
二、異議意旨略以：本件舉發違規照片上之53-JF 號營業半拖車
    雖為異議人所有，惟半拖車車體並無動力，需由曳引車連結
    拖曳始得行動；故半拖車縱有違規情事，亦應由駕駛曳引車
    之駕駛人負責，與半拖車無關。而本件舉發違規照片上僅攝
    得半拖車之車牌，無法查知違規之曳引車車號，換言之，即
    無法證明違規之曳引車駕駛為異議人。是故，僅憑本件違規
    之採證照片，實難認定異議人有前揭違規情事，依刑事訴訟
    法第154 條規定，自不能認定異議人超速行車。依上說明，
    原處分機關率爾認定異議人為本件違規駕駛人，據以裁處異
    議人罰鍰，顯然有誤。為此請准予撤銷原處分另為適法處分
    云云。
三、本件據原處分機關交通部公路總局新竹區監理所中壢監理站
    函稱，異議人已經於93年11月26日繳款結案等語，然在行為
    人一方面按裁決書內容繳納罰鍰結案，一方面向法院聲明異
    議，而該裁決嗣後遭法院撤銷時，依現行監理機關作業，仍
    允許退還行為人先前繳納之罰鍰。是故，縱然本件異議人在
    向本院聲明異議時，已先繳納罰鍰結案，然其既有可能因本
    院撤銷原處分而得退還罰鍰，其聲明異議仍有實益，即有其
    訴之利益，應許其聲明異議，先予敘明。
四、本院查：
（一）異議人萬鈺公司所有之53-JF 號營業半拖車，於93年10月
      16日凌晨4 時48分許，由不詳車號之曳引車拖曳，以時速
      75公里之速度，行經限速60公里之台二線124 公里450 公
      尺處，超速15公里行駛，而在上開時間、地點，遭該處雷
      達測速照相機攝下，惟因曳引車車牌被半拖車遮蔽，致無
      法拍得違規曳引車車號等事實，有宜蘭縣警察局94年4 月
      14日警交字第0940019280號函暨所附舉發違規照片1 張附
      卷可稽。而查，本件違規當時，半拖車既係由曳引車拖曳
      上路，行駛時無從分離，等如半拖車藉曳引車牽引，享有
      前進動力，則在相關之交通違規事件時，半拖車與曳引車
      自應視為一體，不能分割，亦不因半拖車與曳引車有個別
      車號，可能分屬不同人所有而有異。是故，本件半拖車確
      有超速行駛之事實，應堪認定。
（二）按「汽車駕駛人，行車速度，超過規定之最高時速，處新
      臺幣一千二百元以上二千四百元以下罰鍰」，道路交通管
      理處罰條例第40條第1 項訂有明文。次按，「汽車駕駛人
      之行為有左列情形之一，當場不能或不宜攔截製單舉發者
      ，得對汽車所有人逕行舉發處罰：‧‧‧六、其他違規行
      為經以科學儀器取得證據者」、「逕行舉發違反道路交通
      管理事件，經汽車所有人依通知單之應到案日期前到案，
      並告知違規駕駛人姓名、
      機關應即另行通知違規駕駛人到案依法處理；逾應到案日
      期，處罰機關應依本條例第八十五條第三項規定處罰該汽
      車所有人」，道路交通管理處罰條例第7 條之2 第1項 第
      6 款、違反道路交通管理事件統一裁罰基準及處理細則第
      24條亦分別訂有明文。經查，本件異議人所有之半拖車受
      違規之曳引車拖曳，超速行駛，已如前述，而異議人於93
      年11月20日向原處分機關申訴時，並未告知本件違規曳引
      車之車號或駕駛人之年籍等資料，供原處分機關裁處，有
      其陳述單附卷可考。依上說明，原處分機關以上開半拖車
      超速行駛，超過規定之最高時速未滿20公里為由，裁處異
      議人罰鍰1700元，經核即無不合。
（三）異議人雖以前詞置辯，並提出另案之舉發違規通知單為證
      ，然查，本件原處分機關正係因僅查得違規之半拖車所有
      人為異議人，而不知違規之曳引車車號及真正駕駛人為何
      人，故依前揭規定裁處異議人罰鍰。而上開道路交通管理
      處罰條例第7 條之2 第1 項第6 款、違反道路交通管理事
      件統一裁罰基準及處理細則第24條等規定，係因在逕行舉
      發之交通事件中，違規車輛之違規事實已甚明確，而汽車
      所有人對於車輛既有支配、管領等權能，較能掌握車輛之
      真正使用情形，立法機關斟酌上情，並考量交通違規事件
      之違法程度較為輕微，以及警員在此類案件中採證時可能
      增加交通事故之風險等因素，認為對汽車所有人科以適度
      之舉證責任，以證明其並非真正之違規駕駛人，並無不妥
      所致。直言之，在上開情形，舉發之警察機關僅需證明違
      規車輛之車號，即可推定違規駕駛人為汽車所有人；如汽
      車所有人主張真正之違規駕駛人另有其人時，對此即應負
      舉證責任。此與刑事訴訟法第154 條規定係著眼於刑事案
      件之違法性較濃，其處罰動輒剝奪被告之生命、身體自由
      ，故規定檢察官對犯罪事實應負完全之舉證責任不同。況
      且，異議人係以租借半拖車予人載運貨物，收取租金為業
      ，其享受利益，自應負擔義務，準此，如要求異議人保有
      半拖車之租借使用紀錄，以備日後為警舉發違規時，憑此
      對照舉發違規通知單上載明之違規時間、地點，進而查得
      真正之違規曳引車車號及駕駛人，供原處分機關裁處，衡
      情亦無不妥。而若本件因異議人採取將半拖車集中於拖車
      場，任由協力廠商視需要派遣曳引車司機，至拖車場隨意
      拖曳半拖車外出之營業方式，以致無法查得違規駕駛人之
      真正身分，此核屬異議人應自己謀求改善之問題，不能據
      此作為不負上開查報義務之理由。實則半拖車價值不菲，
      為防遺失或遭竊，拖車場理當有人看守，是故，對異議人
      而言，僅需在曳引車進出拖車場準備拖曳半拖車時，稍加
      登記列管，即可輕易查知該次拖曳半拖車之曳引車司機為
      何人，亦難謂異議人因此有增加如何沈重之負擔。綜上，
      足認異議人所辯係卸責之詞，尚難採取。末查，有無盡到
      舉證責任，係以舉證一方提供之證據，是否足以認定其主
      張之事實屬實為斷，並無所謂舉證方式正確不正確可言。
      而本件原處分機關係按警員攝得之採證照片，依法推定異
      議人為駕駛人等情，已如前述，就此舉證責任之分配，固
      可討論其妥當與否，然絕無容許異議人單憑其片面認知，
      即妄指原裁決「荒謬」、「交通警察之劊子手」之餘地（
      見異議狀）。是故，異議人提出另案已查明駕駛人之舉發
      違規通知單為證，稱此始為正確之舉發方式云云，顯屬無
      稽，異議人允宜自行檢討，附予敘明。
五、綜上，原處分機關以異議人之半拖車受曳引車拖曳，超速行
    駛，且異議人無法查報曳引車之真正駕駛人為由，依道路交
    通管理處罰條例第40條第1 項規定，裁處異議人罰鍰1700元
    ，經核並無違誤。異議人以本件半拖車並無動力，應係曳引
    車之駕駛人違規超速為由，向本院聲明異議，為無理由，應
    予駁回，爰裁定如主文。
據上論斷，應依道路交通案件處理辦法第19條，裁定如主文。
中　　華　　民　　國　　94　　年　　4 　　月　　28　　日
                    交通法庭  法　官    陳彥宏
以上正本證明與原本無異。
如不服本裁定，應於裁定送達後5 日內向本院提出抗告狀。
                              書記官　  翁其良
中　　華　　民　　國　　94　　年　　4 　　月　　28　　日
